【裁判字號】    90,再易,26
【裁判日期】    920424
【裁判案由】    聲請再審
【裁判全文】
臺灣臺南地方法院民事裁定  九十年度再易字第二六號
      再審原告    甲○○
      再審被告    台南市政府
      法定代理人  許添財
右再審原告與再審被告間聲請再審事件，再審原告對於中華民國九十年九月十九日本
院確定判決（九十年度簡上字第一三八號）聲請再審，本院裁定如左：
      主      文
再審之訴駁回。
再審訴訟費用由再審原告負擔。
      理      由
一、本件再審聲請意旨略稱：(一)依民國（下同）七十九年三月二日修正台灣省勵興
    辦公共設施辦法第二條但書規定，勵興辦公共設施承租公有地，應適用最有利
    於投資人之規定，同辦法於八十二年一月二十一日復修正規定租金減半，其減收
    租金期間自五年延長為十年，再審原告係台南市政府勵民間投資興辦安平新市
    區細部計劃案內兒公十四之投資人，七十五年三月三十一日投標，八十年十月三
    日與再審被告台南市政府簽訂兒公十四基地租賃契約，再審被告明知前開辦法就
    租金減半及減收租金之期間已延長為十年，於締約時即應告知再審原告，其蓄意
    未予告知，致再審原告喪失較優越、公平、公正之簽約機會，並致權益受損，再
    審被告顯違反依誠信原則所負之忠實告知義務，認有締約之過失，且就兒公十四
    租賃契約第五條、第六條之約定，涉嫌變造文書圖利再審被告，此為影響判決之
    重點，原確定判決就此部分漏未斟酌。(二)再審原告因再審被告未履行告知法令修
    正之義務，致誤與之簽訂兒公十四用地契約，興建幼稚園，復再與之簽訂基地租
    賃契約，租賃期間自八十年一月四日起至八十九年七月四日止共計九年六月，租
    金未依法令修正減收，復違法約定房屋稅由再審原告負擔，造成再審原告迄至八
    十九年一月一日前均按約定之租金數額繳納租金，並誤繳納房屋稅，溢付之租金
    八十四萬零五百七十六元，及所繳納之房屋稅二十六萬元，均應由再審被告負擔
    ，又再審被告請求再審原告給付八十九年一月一月至八十九年七月四日之租金，
    惟該期間之租金，依前開修正後之法令規定，應予減半，再審被告就此部分之數
    額，應自再審原告前開溢付之租金及房屋稅額中扣抵。(三)兒公六投資人即芝麻幼
    稚園投資人據七十九年三月二日修正後「台灣省勵興辦公共設施辦法」第十一
    條第二項租金減半及減租期間十年之規定，要求台南市政府減租，並將減租期間
    自五年延長為十年，業經裁判認屬合法，再審原告較該兒公六投資人更有資格要
    求減租及免房屋稅之優惠。爰依法聲請再審云云。
二、按提起再審之訴，應依民事訴訟法第五百零一條第一項第四款表明再審理由及關
    於再審理由並遵守不變期間之證據，此為必須具備之程式。所謂表明再審理由，
    必須指明確定判決有如何合於法定再審事由之具體情事始為相當。倘僅泛言有何
    條款之再審事由，而無具體情事者，仍難謂已合法表明再審事由。既未合法表明
    再審事由即為無再審之事由，性質上無庸命其補正（參照最高法院六十一年度台
    再字第一三七號判例）。
三、經查：
    (一)兩造於七十七年八月十八日簽訂「台南市政府勵民間投資興辦安平新市區細
      部計畫案內兒公十四兒童遊戲場兼公園用地契約書」（下稱兒公十四用地契約
      ），由再審原告於台南市安平新市區細部計劃案內兒公十四兒童遊戲場兼公園
      用地即台南市○○段二五地號土地，面積○．五二二三公頃投資興辦幼稚園、
      公園，兩造並於八十年十月三日再簽訂「台灣省台南市公有基地租賃契約」（
      下稱基地租賃契約），約定「應繳租金依出租機關按法令（一般公有基地租金
      率）規定所訂計算方式每年分期繳納，其依規定調整租率時，承租人並願按照
      調整之租金金額自調整之月份起計算（每六個月收租一次，以一、七月為收租
      期間）。」（第五條）、「基地租金以核准營運範圍面積核計，其前五年之土
      地租金依台灣省勵投資興辦公共設施辦法第六條規定減半征收」（第五條第
      五款）、「出租之基地應納房屋稅由承租人自行負擔」（第六條）。再審原告
      於原審即以上開租金之約定，未依前開「台灣省勵興辦公共設施辦法」修正
      後之第二條、第十一條規定減半及減租期間十年計算，作為其主要之防禦方法
      ，業經原確定判決於理由欄第六項闡述「系爭租賃契約簽定時，臺灣省獎勵興
      辦公共設施辦法已修正規定投資人自辦妥承租手續之日起，十年內得減收租金
      ，最高以二分之一為限，然該辦法所稱『十年內得減收租金，最高以二分之一
      為限』，僅係指對減收租金之最長年限及減收租金之最高限度加以規範，既未
      規定公有土地管理機關對於承租人『應』一律減收租金，亦未規定在得減收租
      金之情形『應』一律減收租金之二分之一，則土地管理機關對於租金是否減收
      以及減收金額多寡，在上開辦法授權範圍內自有行政『裁量權』；因之，被上
      訴人依據依法行政原則，只要其對於承租人減收租金年限不超過十年，減收金
      額不超過租金二分之一，均屬合法範圍」等語，因認兩造簽立之基地租賃契約
      有關租金之約定既未逾越該辦法之授權範圍，自屬合法有效，再審原告復就同
      一事由再行爭執而提起本件再審之訴，且未指明有如何法定再審事由，顯屬於
      法無據。
    (二)再審原告雖又以再審被告於兩造締約時，未告知新法令對承租人有利之修正，
      而為訂約，再審被告人員涉有偽造文書罪嫌云云。惟其就兩造所簽訂之「兒公
      十四用地契約」及「基地租賃契約」，有何人如何涉犯偽造或變造文書罪嫌，
      未予具體陳明，亦難認再審原告已合法表明再審事由。
    (三)再審原告雖另提出台灣高等法院台南分院八十八年度重上字第四十四號判決，
      主張再審原告亦應比照該判決當事人即兒公六投資人受有減租及免房屋稅之優
      惠云云。惟查：兒公六投資人雖亦據台灣勵興辦公共設施辦法，與台南市政
      府簽訂兒公六用地契約，投資興辦幼稚園，然該兒公六投資人係據前開修正台
      灣省勵興辦公共設施辦法租金減半及減租期間延長為十年之上限規定，爭執
      租金之約定，致未與台南市政府簽訂基地租賃契約，與本件再審原告與再審被
      告業已簽訂基地租賃契約，就租金及房屋稅達成合意，並由再審原告自八十年
      一月一日起至八十九年一月一日前據以繳納房屋稅及約定租金之情形不同，再
      審原告比附援引該判決聲請再審，亦顯未表明有何法定再審理由，亦屬於法無
      據。
四、綜上所陳，本件再審原告提起再審之訴，除仍執其於原審之防禦方法再行爭執外
    ，僅泛言原確定判決違法及所憑證物之契約有變造情事，並未於其再審訴狀內表
    明有如何合於法定再審事由之具體情事，依上開說明，顯難認其再審之訴為合法
    ，自應予駁回。至再審原告另引學者教科書之理論與說明，作為本件再審理由，
    然其既未就原確定判決有何違背法令為具體說明，不足以認定已表明再審理由，
    併予說明。
五、據上論結，本件再審之訴為不合法，依民事訴訟法第五百零二條第一項、第九十
    五條、第七十八條，裁定如主文。
中      華      民      國      九十二    年      四    月    二十四    日
                                臺灣台南地方法院民事第三庭
~B1審判長法官   王金龍
~B2      法官   張銘晃
~B3      法官   林逸梅
右為正本係照原本作成。
不得抗告。
~B法院書記官    魏芝雯
中      華      民      國      九十二    年      四    月    二十四    日


司法院資訊處製作；財團法人民間司法改革基金會備份。
